【裁判字號】    95,家聲,36
【裁判日期】    950508
【裁判案由】    宣告周業裕之遺產破產
【裁判全文】
臺灣高雄地方法院民事裁定              95年度家聲字第36號
聲  請  人  甲○○即被繼承人乙○○之遺產管理人
上聲請人聲請宣告被繼承人乙○○之遺產破產事件，本院裁定如
下：
    主      文
聲請駁回。
程序費用新臺幣壹仟元由聲請人負擔。
    理      由
一、聲請意旨略以：緣被繼承人乙○○（身分證統一編號：Ｚ000
    000000號，生前最後設籍於高雄市苓雅區○○○路54巷6 號
    12樓）已於民國93年2 月27日死亡，其已知之法定繼承人即
    配偶甲○○、長男周世強、次男周世豪、三男周世川、長女
    周愛華、孫子女周子馨、周洳妍、周代軒（以上三人為孫輩
    繼承人）、兄弟姊妹周業祥、周業祺、周麗貞、周麗真、周
    麗雲、周麗甯、周麗媚（以上七人為第三順序之繼承人）均
    已拋棄其繼承權（本院93年度繼字第384 號、第612 號、第
    654 號民事拋棄繼承聲請事件），並由本院以93年度財管字
    第62號民事裁定選任甲○○為被繼承人乙○○之遺產管理人
    在案，聲請人甲○○業已依法為公示催告，及函知已知之債
    權人為債權之申報，與積極整理被繼承人之遺產狀況。截至
    目前為止，被繼承人乙○○之遺產總值共計約為新臺幣（下
    同）33,682 ,123 元，其債務總值則為1,563,702,426 元，
    遺產顯有不足清償債務之情事，為此，爰依破產法第59條、
    第62條之規定，聲請宣告被繼承人乙○○之遺產破產等語。
二、按「遺產不敷清償被繼承人債務，而有左列情形之一者，亦
    得宣告破產：一無繼承人時。二、繼承人為限定繼承或繼承
    人全體拋棄繼承時。三、未拋棄繼承之繼承人全體有破產之
    原因時。前項破產聲請，繼承人、遺產管理人及遺囑執行人
    亦得為之。」，又「在破產宣告前，對於債務人之財產有質
    權、抵押權或留置權者，就其財產有別除權。有別除權之債
    權人，不依破產程序而行使其權利。」，破產法第59條、第
    108 條分別定有明文。而法院就破產之聲請，應依職權為必
    要之調查，倘債務人確係毫無財產可構成破產財團，或債務
    人之財產不敷清償破產財團之費用及財團之債務，無從依破
    產程序清理其債務時，得以無宣告破產之實益，裁定駁回聲
    請（最高法院86年度台抗字第479 號民事裁定意旨參照）。
    是所謂破產，乃債務人於經濟發生困難，無力對全體債權人
    為清償時，由法院介入，強制將債務人之全部財產依一定程
    序為變價及分配，使全體債權人得以公平受償之一般執行程
    序。準此，倘可預見破產程序進行之結果，多數債權人之普
    通債權毫無機會獲得公平滿足者，則破產程序之進行即無實
    益可言，於此情形，如仍執意進行破產程序，顯與破產制度
    之本旨有違，應不予准許，核先敘明。
三、經查：被繼承人乙○○遺留之遺產，計土地17筆（原有24
    筆土地，業經法院拍賣7 筆土地，剩餘17筆土地）依聲請人
    所提供93年度之土地公告現值計算結果，共計土地總值為：
    31, 973,282 元；另有房屋2 筆，經評定現值為：1,223,50
    0 元；另存款金額為：485,341 元，合計其遣產總值為：33
    ,682 ,123 元等情，業據聲請人提出被繼承人之遺產清冊、
    土地登記謄本各1 份在卷可稽。惟查，被繼承人前開17筆土
    地，尚存有抵押債務共計484,520,000 元（其明細如下：
    坐落於高雄市○○區○○段一小段1145地號土地之本金最高
    限額抵押權為：16, 650,000 元，坐落於高雄市○○區○
    ○段一小段1146地號土地之本金最高限額抵押權為：16,650
    ,000 元 ，坐落於高雄市○○區○○段102 地號土地之本
    金最高限額抵押權為：60,000, 000 元，坐落於高雄市○
    ○區○○段103 地號土地之本金最高限額抵押權為：60,000
    ,000 元 ，坐落於高雄市○○區○○段473 地號土地之本
    金最高限額抵押權為：14,400,000元，坐落於高雄市○○
    區○○段728 地號土地之本金最高限額抵押權為：
    14,400,000 元 ，坐落於高雄市○○區○○段185 之一地
    號土地之本金最高限額抵押權為：14,400,000元，坐落於
    高雄縣大樹鄉○○段530 地號土地之本金最高限額抵押權為
    ：11,800,000 元 ，坐落於高雄縣鳥松鄉○○段339 地號
    土地之本金最高限額為：168,000, 000元，合計本金最高限
    額抵押權共計為：484,520,000 元），有聲請人所提被繼承
    人遺留之17筆土地登記謄本附卷足憑。是被繼承人之所有遺
    產經拍賣後尚不足清償具別除權性質之抵押債務，更遑論依
    聲請人所述被繼承人生前為震台鋼鐵股份有限公司擔任保證
    責任、現仍不足清償之債務總額高達：2,64 3,731,958元之
    巨。是揆諸前揭法律規定與最高法院86年度台抗字第479 號
    民事裁定意旨所示，本件被繼承人乙○○之遺產，業已不敷
    清償具別除權性質之破產財團之債務，致本件破產之宣告確
    無實益，已甚明確。從而，本件聲請人所為宣告破產之聲請
    顯無理由，依法應予駁回。
四、依破產法第5 條、民事訴訟法第78條規定，裁定如主文。
中    華    民    國    95    年     5    月    8    日
                  家事法庭法  官  柯盛益
上正本係照原本作成。
如對本裁定抗告，須於裁定送達後10日內向本院提出抗告狀。
中    華    民    國    95  年       5    月    8    日
                          書記官  洪生輝


司法院資訊處製作；財團法人民間司法改革基金會備份。
